【裁判字號】    97,交聲,1656
【裁判日期】    971231
【裁判案由】    違反道路交通管理處罰條例聲明異議
【裁判全文】
臺灣士林地方法院交通事件裁定        97年度交聲字第1656號
原處分機關  臺北市交通事件裁決所
異  議  人
即受處分人  甲○○
上列異議人即受處分人因違反道路交通管理處罰條例案件，對於
臺北市交通事件裁決所民國97年11月26日所為之處分（原處分案
號：北市裁罰字第裁22-AG0000000號）聲明異議，本院裁定如下
：
    主  文
異議駁回。
    理  由
一、按汽車駕駛人駕駛汽車有不遵守道路交通標誌、標線、號誌
    之指示者，處新臺幣900 元以上1,800 元以下罰鍰；駕駛人
    駕駛汽車，應遵守道路交通標誌、標線、號誌之指示；停止
    線為用以指示行駛車輛停止之界限，車輛停止時，其前懸部
    分不得伸越該線，道路交通管理處罰條例第60條第2 項第3
    款、道路交通安全規則第90條、道路交通標誌標線號誌設置
    規則第170 條第1 項前段分別定有明文。又汽車駕駛人之行
    為經以科學儀器取得證據資料證明其行為違規，當場不能或
    不宜攔截製單舉發者，得逕行舉發，道路交通管理處罰條例
    第7 條之2 第1 項第7 款亦有明定。
二、原處分意旨略以：異議人即受處分人甲○○所有之車牌號碼
    9D-460號營業一般小客車，於民國97年8 月16日上午5 時35
    分許，行經臺北市○○路與陽光街口往北方向，未遵守紅燈
    號誌而超越停止線，經警舉發不遵守道路交通標線之指示之
    違規，依違反道路交通管理處罰條例第60條第2 項第3 款之
    規定，處罰鍰新臺幣（下同）900 元。
三、異議意旨略以：上開路口停止線與行人穿越道間之距離過於
    寬廣，標線之設置違法不當，且黃燈號誌變換時間無固定標
    準，駕駛人難以判斷該路口之黃燈於何時轉換為紅燈，易使
    駕駛人誤判而闖紅燈；又瑞光路雖有標誌警示「前有超速及
    闖紅燈照相」，但並未標示「超過停止線就照相」，違規時
    間係凌晨，竟仍遭舉發，原處分顯屬違法，應予撤銷云云。
四、經查，受處分人於上開時地，闖紅燈穿越停止線之違規事實
    ，有採證照片2 幀附卷可稽（本院卷第24頁），證人即依採
    證照片舉發本件違規之員警林勇欽並證稱：第1 張採證照片
    係於上開路口紅燈亮起後44.5秒時攝得，顯示違規車輛前輪
    超過停止線，因此啟動採證照相功能，第2 張採證照片係於
    紅燈亮起後45.5秒攝得，採證照片顯示違規車輛行駛於第2
    車道，時速為10公里；採證照片攝得違規車輛之位置越過停
    止線，但尚未穿越行人穿越道，故認定係紅燈越線臨停，沒
    有辦法根據照片就認定受處分人闖紅燈，除非違規車輛已經
    行駛至行人穿越道到路中間等語（本院卷第20、21頁），經
    核與受處分人供承：伊行經上開路口時，直行是紅燈，伊車
    速很慢，煞車時車輪壓到前方機車停等格線，伊為避免停在
    機車停等格遭罰，故慢慢開到前面停止線與行人穿越道中間
    等語相符（本院卷第22頁），足見受處分人確係於路口號誌
    為紅燈時越過停止線停車。受處分人雖辯稱該路口之停止線
    與行人穿越道間過於寬廣，致其誤判云云，惟上開路口之停
    止線與行人穿越道間之距離正常，並非特別寬廣，有現場照
    片2 幀、空照圖1 紙附卷可參（本院卷第25、26頁），抑且
    ，受處分人明確知悉該路口號誌、停止線位置，業據其上開
    供述在卷，足見受處分人並無陷於誤判之情事；受處分人又
    辯稱：路口黃燈變換時間不一致，駕駛人無法預先得知何時
    會轉換成紅燈云云，惟上開路口之黃燈時間長達4 秒，有採
    證照片左上角中間之數據可稽，且受處分人行駛至上揭路口
    、車前輪壓到停止線時，已是紅燈亮起44.5秒之後，顯見受
    處分人並非於黃燈轉換成紅燈之際逾越停止線，自無因不清
    楚黃燈之時間而誤闖紅燈之可能。又除道路交通管理處罰條
    例第7 條之2 第2 項第9 款之「行車速度超過規定最高速限
    或低於規定最低速限」違規行為採用固定或非固定式科學儀
    器採證，應於一定距離前設置標示及同條第1 項第7 款之科
    學儀器應採固定式並定期於網站公布設置地點外，道路交通
    管理處罰條例對於其他以科學儀器採證之情形，並未規定需
    事先設置警告標示，徵諸該條例第7 條之2 第1 項至第3 項
    規定甚明，本件違規路口設置闖紅燈固定式自動照相設備，
    業經公布於網站，有臺北市政府警察局交通警察大隊固定式
    闖紅燈及雷達測速照相桿地點彙整表（97.7.1）1 紙附卷可
    佐（本院卷第29頁），足見本件採證固定式科學儀器之設置
    地點已公告，依法毋需於路口前設置警告標示，受處分人辯
    稱未標示闖紅燈照相云云，依法尚屬無據。又道路交通管理
    處罰條例第4 條第2 項授權行政機關，對於道路交通標誌之
    指示、標示方式、設置基準及設置地點等事項制定規則，以
    執行道路交通管理、維護交通秩序、確保交通安全等工作。
    是行政機關依據道路之地形情況、車行流量等因素考量所依
    法設置之道路標誌，除有重大明顯瑕疵或其他違法情形外，
    一般用路人即均有應予遵守之義務。受處分人如認該交通標
    誌有設置不當或標示不清，需循行政管道予以建議改善，究
    不能因其主觀上認為有何不當之處，即可據以執為免責之事
    由。是受處分人所辯，殊無足採。
五、綜上述，本件違規事實明確，原處分機關依道路交通管理處
    罰條例第60條第2 項第3 款之規定，裁處罰鍰900 元，核無
    違誤，本件異議為無理由，應予駁回。
據上論斷，應依道路交通案件處理辦法第19條，裁定如主文。
中    華    民    國    97    年    12    月    31    日
                    交通法庭法  官  陳美彤
以上正本證明與原本無異。
如不服本裁定應於送達後5日內向本院提出抗告狀。
                            書記官  賴麗容
中    華    民    國    97    年    12    月    31    日


司法院資訊處製作；財團法人民間司法改革基金會備份。
